臺灣新竹地方法院民事裁定
                                   109年度消債更字第98號
聲  請  人
即債務人    黃智武  

代  理  人  李麗君律師（法扶）
上列當事人因消費者債務清理事件聲請更生，本院裁定如下：
    主  文
債務人甲○○自中華民國一百零九年十二月二十九日十一時起開始
更生程序。
命司法事務官進行本件更生程序。
    理  由
一、按債務人不能清償債務或有不能清償之虞，且無擔保或無優
    先權之債務總額未逾新臺幣（下同）1,200萬元者，於法院
    裁定開始清算程序或宣告破產前，得向法院聲請更生。法院
    開始更生程序之裁定，應載明其年、月、日、時，並即時發
    生效力。法院裁定開始更生或清算程序後，得命司法事務官
    進行更生或清算程序，必要時得選任律師、會計師或其他適
    當之自然人或法人一人為監督人或管理人，消費者債務清理
    條例（下稱消債條例）第3條、第42條第1項、第45條第1項
    、第16條第1項分別定有明文。 
二、本件聲請意旨略以：
    聲請人前有不能清償債務之情事，而積欠債務總額共5,801,
    000元，聲請人前向本院聲請債務前置調解，最大債權銀行
    即國泰世華商業銀行股份有限公司（下稱國泰世華銀行）於
    調解期日前，曾於109年8月11日致電與債務人協商還款方案
    ，惟雙方未能達成共識，故最大債權銀行具狀請求本院核發
    調解不成立證明乙情，為此，聲請人爰依消費者債務清理條
    例請求裁定准許更生等語。
三、經查：
㈠、聲請人提出本件更生程序之聲請前，曾於本院向債權人聲請
    債務前置調解，惟因雙方未能達成共識，以致前置調解不成
    立，此有國泰世華銀行於109年8月17日提出之陳報狀、調解
    程序筆錄附於本院109年度司消債調字第148號卷可佐（見調
    解卷第70、73頁），經核屬實，堪認聲請人已依消債條例之
    規定聲請前置調解未能成立，是以，聲請人據以聲請更生，
    本院自應綜合聲請人目前全部收支及財產狀況，評估是否已
    不能維持符合人性尊嚴之最基本生活條件，而有「不能清償
    或不能清償之虞」等情。
㈡、聲請人現打臨工維生，陳報每月收入約2萬元，並提出收入切
    結書附卷為證（見調解卷第24頁），另聲請人於109年9月23
    日具狀表示目前欲找美食外送之兼職工作，以期增加工作收
    入等語（見本卷第38頁），本院審酌聲請人為70年次，現年
    39歲，其每月收入至少應達109年法定最低工資23,800元作
    為計算債務人目前償債能力之依據。又據聲請人主張其每月
    生活開銷為：膳食費10,000元、勞健保費2,000元、電信費7
    00元、交通費2,000元、雜項支出2,500元、房屋租金5,000
    元、水電瓦斯費1,000元、配偶扶養費6,000元、女兒扶養費
    12,000元，總計：41,200元，並說明扶養配偶原因係未成年
    子女現年3歲，需全日照顧，考量褓姆費甚高及時聞褓姆虐
    嬰之社會新聞，故由聲請人配偶照顧其女等語（見調解卷第
    11頁、見本卷第37頁）。然查：就聲請人主張之每月生活必
    要支出，仍不得高於行政院主計處公告臺灣省109年度每人
    每月必要生活費用，包含扶養負擔一名未成年子女之標準29
    ,731元（109年度每月最低生活費一覽表，見本卷第91頁）
    。至於其配偶梁智涵係65年9月生，年僅44歲，正值壯年有
    工作能力，不符合配偶因不能維持生活無謀生能力之受扶養
    要件。
㈢、從而，以聲請人每月收入暫以法定最低工資23,800元計算，
    扣除每月必要生活支出29,731元觀之，已無餘額可供償債，
    惟聲請人於109年9月23日具狀表示目前欲找美食外送之兼職
    工作，以期增加工作收入等語，本院認應由司法事務官另行
    酌定清償之更生條件，併予敘明。本院審酌聲請人名下除有
    財產總額1,328,790元、17筆個人有效保單及3筆團體保險（
    包含人壽保險、傷害保險及其他保險）外，別無其他財產，
    此有本院依職權調查之聲請人稅務電子閘門財產所得調件明
    細表、法務部高額壽險資訊連結作業在卷為證（見本卷第17
    -27頁），縱將債務人名下財產供債權人分配清償，以聲請
    人現積欠之債務高達500多萬元，聲請人顯無能力負擔償債
    ，堪認聲請人客觀上經濟狀況已有不能清償債務之情形，而
    有藉助更生制度調整其與債權人間之權利義務關係而重建其
    經濟生活之必要。
四、綜上所述，聲請人係一般消費者，其已達不能清償債務之程
    度，其中無擔保或無優先權之債務未逾12,000,000元，且未
    經法院裁定開始清算程序或宣告破產；又查無消費者債務清
    理條例第6 條第3項、第8條或第46條各款所定駁回更生聲請
    之事由存在，則聲請人聲請更生，即應屬有據。本件聲請人
    聲請更生既經准許，併依上開規定命司法事務官進行本件更
    生程序，爰裁定如主文。至聲請人於更生程序開始後，應提
    出足以為債權人會議可決或經法院認為公允之更生方案以供
    採擇，而司法事務官於進行本件更生程序、協助債務人提出
    更生方案時，亦應依債務人之薪資變化、社會常情及現實環
    境衡量債務人之償債能力，並酌留其生活上應變所需費用，
    進而協助債務人擬定允當之更生方案，始符消債條例重建債
    務人經濟生活之立法目的，附此敘明。
中    華    民    國   109    年    12   月     29    日
                        民事第二庭   法  官  陳麗芬
以上正本係照原本作成。
本件不得抗告。
中    華    民    國   109    年    12   月     29    日
                                     書記官  曾煜智